臺灣高等法院刑事判決　　　　　　　　　　　　　九十二年度上訴字第四０三四號
　　上　訴　人　臺灣板橋地方法院檢察署檢察官
　　被　　　告　甲○○
右上訴人因被告偽造文書等案件，不服臺灣板橋地方法院九十二年度訴字第一九二五
號，中華民國九十二年九月十日第一審判決（起訴案號：臺灣板橋地方法院檢察署九
十二年度偵緝字第一０六０號），提起上訴，本院判決如左：
    主  文
上訴駁回。
    理  由
一、公訴意旨略以：被告甲○○明知真實姓名年籍不詳綽號「王仔」之男子，所交付
    之中國信託商業銀行（下稱中信銀）金融卡，係屬竊自乙○○之贓物，仍收受之
    ，並意圖為自己不法所有之概括犯意，於九十二年一月六日，前往台北縣蘆洲市
    ○○○路之中信銀蘆洲分行，並以在取款憑證上偽造乙○○簽名之方式，詐領新
    台幣（下同）五萬元致生損害於乙○○，得逞後食髓知味復承前概括犯意，於九
    十二年一月七日一天內先後四次，以輸入乙○○金融卡密碼之方式，於中信銀提
    款機內領取二萬元、二千元、二萬三千元、二萬八千元，又於隔日再至中信銀蘆
    洲分行，填寫存款憑證並偽造乙○○之簽名欲盜領四千元，經行員吳文雅識破乃
    報警當場查獲。因認被告涉犯刑法第三百四十九條第一項之收受贓物罪嫌、刑法
    第三百三十九條之詐欺罪嫌、刑法第二百十六條、第二百十條之行使偽造私文書
    罪嫌、刑法第三百三十九條之二第二項之利用自動付款設備詐欺罪嫌、刑法第三
    百三十九條第三項之詐欺未遂罪嫌。
二、按犯罪事實應依證據認定之，無證據不得推定其犯罪事實，刑事訴訟法第一百五
    十四條第一項定有明文。所謂認定犯罪事實之證據，係指足以認定被告確有犯罪
    行為之積極證據而言，該項證據自須適合於被告犯罪事實認定，始得採為斷罪資
    料。又苟未能發現相當證據，或證據不足以證明，自不能以推測或擬制之方法，
    以為裁判基礎，最高法院二十九年上字第三一０五號、四十年台上字第八六號判
    例著有明文。訊之被告否認有何右開犯行，辯稱：伊領錢均是乙○○拿其本人之
    存摺及金融卡給伊去領，伊並無檢察官所指之犯行等語。
三、公訴人認被告涉犯前揭罪嫌，無非係以：（一）、被告甲○○於偵查中坦承右揭
    犯行不諱；（二）、證人乙○○、吳文雅指證歷歷；（三）、被告偽造乙○○簽
    名之取款憑證、銀行交易明細影本各一紙，為其論斷依據。惟查：（一）、被告
    於警詢及檢察官偵查中僅陳明上開存摺及金融卡係一名綽號「王仔」之男子，於
    九十二年一月六日下午二、三時許，在台北縣三重市忠孝橋下便利商店交付予其
    ，並指示其提領款項而已，並未自白涉犯收受贓物、詐欺、行使偽造私文書等罪
    嫌，公訴人認被告於偵查中已坦承犯行，與事實有間；（二）、警方於查獲被告
    並移送臺灣板橋地方法院檢察署偵查時，已於卷附刑事案件報告書中載明：「被
    害人乙○○因無法聯絡上，俟通知製作筆錄後，亦再函報偵辦。」乙○○亦未曾
    於檢察官偵查中到庭陳述，且卷宗並無任何有關乙○○報案或掛失上開存摺及金
    融卡之資料，應認本件並無乙○○指證歷歷情事；（三）、證人吳文雅為中國信
    託商業銀行行員，因其當班時被告持乙○○之存摺前來提款，證人發現被告並非
    該存款戶本人而報警處理，業於警詢時證述明白，是其證詞以及上開取款憑證、
    銀行交易明細資料，至多僅證明被告曾持上開存摺及金融卡，以「乙○○」之名
    義提領款項而已，惟不能證明上開存摺及金融卡是否係贓物，亦不能證明被告持
    以使用該帳戶提領款項，係未經乙○○之授權；（四）、乙○○曾將其於九十年
    十月十九日，在萬泰商業銀行板橋分行開設之帳號000000000000號
    帳戶之存摺及金融卡出售，提供他人以該帳戶進行犯罪洗錢之用，臺灣臺北地方
    法院檢察署檢察官因此認定乙○○涉犯洗錢防制法第九條第一項之洗錢罪嫌，將
    之列為被告而於九十二年四月十日以九十一年度偵字第七七四九號提起公訴，現
    由臺灣臺北地方法院以九十二年度訴字第九七四號審理中，有本院乙○○之全國
    前案紀錄表及上開起訴書影本各一份在卷可考。又被告於向中信銀提款時，不僅
    持有上開存摺及金融卡，並且知悉該金融卡之密碼，並先後提領四次款項，不僅
    為被告供承在卷，核與證人吳文雅於警詢證述情節大致相符，參諸上開中信銀之
    帳戶係乙○○於九十年十月卅一日開戶，自九十年十二月四日起迄九十二年一月
    八日止，幾乎每日均有匯款、轉帳往來，交易次數非常頻繁，且匯款者姓名不同
    ，超過數十人，每筆金額自數千元至數萬元不等，此有中國信託商業銀行股份有
    限公司九十二年五月二十二日中信銀九二一七四二００四九號函所附交易明細在
    卷可憑（參九十二年度偵緝字第一○六○號偵查卷第十三頁至第五七頁），臺北
    縣政府警察局蘆洲分局就本件刑事案件報告書對本案之意見欄亦記載：「嫌疑人
    甲○○持有之存款簿內，有多筆不明電匯資金，疑為詐欺或擄車集團份子」，顯
    見被告持有乙○○之上開存摺及金融卡非一般收受贓物者所可比擬，另衡諸乙○
    ○對於該帳戶之存摺及金融卡迄未向中信銀申請掛失止付，另依前開中信銀函所
    附交易明細所載，乙○○之存摺另於九十二年一月八日有補發紀錄，並於同日將
    結餘款三萬三千四百八十三元全數轉帳等情，足以令人懷疑乙○○有明知或單純
    提供自己之銀行存摺及金融卡供他人使用，甚至作為犯罪洗錢用之情事。公訴人
    僅以前揭事證，認該帳戶之存摺及金融卡係乙○○失竊之物，尚屬臆測。綜上各
    點，公訴人提出之上開證據均不足以證明被告有收受贓物、行使偽造私文書、詐
    欺等犯行，此外復查無其他積極證據證明被告有公訴人所指之犯行，揆之前揭說
    明，應認本件不能證明被告犯罪。
四、原審以本件不能證明被告犯罪，諭知被告無罪，核無不合。公訴人提起本件上訴
    ，其上訴意旨以：乙○○既經檢察官提出為證人，法院自有傳喚之必要，原審以
    乙○○有多起違反洗錢防制法案件正在審理中，推測被告經過乙○○之授權，並
    屬於刮刮樂詐財或據車勒贖等犯罪，顯屬臆測，原審未予傳喚乙○○到庭查證，
    有未盡調查之能事等語。惟查，本件檢察官所提出之事證既不足以證明被告犯罪
    ，檢察官之舉證責任自有未足，況依卷附事證足以令人懷疑乙○○有明知或單純
    提供自己之銀行存摺及金融卡供他人使用，甚至作為犯罪洗錢之用，已如前述，
    縱傳喚乙○○前來做證，恐亦難期為真實之陳述，原審斟酌上情未予傳喚乙○○
    出庭作證，尚無應於審判期日調查證據而未予調查之違法。綜之，本件公訴人之
    上訴為無理由，應予駁回。
據上論斷，應依刑事訴訟法第三百六十八條，判決如主文。
本案經檢察官洪泰文到庭執行職務。
中　　　華　　　民　　　國　　九十三　　年　　　二　　　月　　　十二　　日
                              臺灣高等法院刑事第二十庭
                                  審判長法  官  洪  政  雄
                                        法  官  李  春  地
                                        法  官  鄧  振  球
右正本證明與原本無異。
如不服本判決，應於收受送達後十日內向本院提出上訴書狀，其未敘述上訴之理由者
並得於提起上訴後十日內向本院補提理由書（均須按他造當事人之人數附繕本）。
                                        書記官  洪  秋  帆
中　　　華　　　民　　　國　　九十三　　年　　　二　　　月　　 十六 　　日
